【裁判字號】    89,易,2768
【裁判日期】    891005
【裁判案由】    詐欺等
【裁判全文】
臺灣臺中地方法院刑事判決                        八十九年度易字第二七六八號
    公  訴  人  台灣台中地方法院檢察署檢察官
    被      告  乙○○
右列被告因詐欺等案件，經檢察官提起公訴（八十九年度偵字第一一０四五號），本
院判決如左：
    主  文
乙○○連續意圖為自己不法之所有，以詐術使人將本人之物交付，處有期徒刑玖月；
又意圖為自己不法之所有，而侵占自己持有他人之物，處有期徒刑貳月，應執行有期
徒刑拾月。
    事  實
一、乙○○於民國八十八年六月間，因偽造文書案件羈押在台灣台中看守所，而結識
    因煙毒案件羈押同一房舍之湯振誼。嗣乙○○於同年八月十三日交保獲釋，同年
    八月十七日利用湯振誼之父母丁○○、甲○前往台灣台中看守所探視湯振誼機會
    ，結識丁○○、甲○後。竟意圖為自己不法之所有，基於概括之犯意，於翌（十
    八）日即與不知情之其同居人丙○○（另經檢察官為不起訴處分）同至南投縣水
    里鄉永豐村永豐巷七四號丁○○住處，向丁○○夫婦詐稱其係大學教授，台中地
    方法院有多位法官係其學生及同學，前民進黨主席許信良為其親叔叔，其在司法
    界關係良好，可為湯振誼擺平官司，但須行賄承審法官，活動費用需新台幣（下
    同）十五萬五千元等語，使丁○○夫婦信以為真，熱情款待乙○○、丙○○在南
    投地區旅遊，迄同年月二十日上午離去，甲○旋於同日中午將十五萬五千元如數
    匯入丙○○帳戶，由丙○○提領交予乙○○花用。同年九月四日及逾數日，乙○○又二次前往丁○○住處，以活動費用不夠為由，先後向丁○○夫婦詐得五萬二
    千元及五萬五千元，同年十月初某日，乙○○復至上址，藉口承辦法官地震勘災
    時受傷，向丁○○夫婦索款七萬五千元，因丁○○夫婦已無力籌錢始未再交付。
    嗣至同年十月四日湯振誼仍未獲交保，丁○○夫婦方知受騙。乙○○另意圖為自
    己不法之所有，於八十八年八月下旬某日，在台中市○○路台灣高等法院台中分
    院，將湯振誼之兄湯振華至該院聆聽開庭後，囑乙○○利用會面時轉交湯振誼所
    交付之五千元，未予轉交而侵占入已。
二、案經法務部調查局航業海員調查處移送台灣台中地方法院檢察署檢察官偵查起訴
    。
    理  由
一、訊據被告乙○○否認詐欺及侵占犯行，辯稱伊未向湯振誼之父母說伊係大學教授
    ，亦未說許信良為伊叔叔，向湯振誼之父母拿十五萬五千元，是要幫湯振誼找律
    師用，伊找一位邱姓律師，邱姓律師向伊拿二十餘萬元，另拿五萬二千元及五萬
    五千元，也是要給邱姓律師，後伊找不到邱姓律師，也不知其事務所，湯振華交
    付之五千元，部分幫湯振誼買會客菜云云。惟查右揭犯罪事實，業據被害人丁○○、甲○、湯振華及證人湯振誼分別於調查、偵查及本院審理中指述綦詳，並有
    郵政國內匯款執據影本、照片、台灣台中看守所接見登記表影本及台灣中區郵政
    管理局00000000－00七號函附丙○○帳戶交易詳情表影本附卷可稽。
    被告空言否認，迄未提出任何資料佐憑，且所辯交付二十餘萬予邱姓律師，事後
    找不到該律師，亦不知其事務所云云，有違常情，顯係飾卸之詞，不足採信，其
    犯行已堪認定。
二、核被告所為，係犯刑法第三百三十九條條第一項之詐欺取財罪及同法第三百三十
    五條第一項之侵占罪。其先後多次詐欺取財犯行，時間緊接，犯罪構成要件相同
    ，顯係基於概括之犯意反覆為之，應依連續犯之規定論以一罪，並加重其刑。而
    與侵占罪間，犯意各別，罪質互異，應予分論併科。爰審酌被告因案審理中，仍
    不知悔改，復以擺平官司為由行騙，嚴重危害司法威信，事後已賠償被害人共二
    十七萬二千元（調查中由丙○○匯款十六萬元，被告另於八十九年九月二十九日
    匯款十一萬二千元，見卷附郵政國內匯款執據、掛號函件執據、郵政匯票影本）
    及其犯罪動機、手段等一切情狀，處以如主文所示之刑，並定其應執行刑。
據上論斷，應依刑事訴訟法第二百九十九條第一項前段、刑法第五十六條、第三百三
十九條第一項、第三百三十五條第一項、第五十一條第第五款，罰金罰鍰提高標準條
例第一條前段，判決如主文。
中      華      民      國      八十九      年      十      月    五    日
                                        法  官   鍾堯航
右正本證明與原本無異。
如不服本判決，應於送達後十日內向本院提出上訴狀（須附繕本），上訴於台灣高等
法院台中分院。
                                        書記官
中      華      民      國      八十九      年      十      月    五    日
附錄論罪科刑法條
刑法第三百三十五條第一項：
意圖為自己或第三人不法之所有，而侵占自己持有他人之物者，處五年以下有期徒刑
、拘役或科或併科一千元以下罰金。
刑法第三百三十九條第一項：
意圖為自己或第三人不法之所有，以詐術使人將本人或第三人之物交付者，處五年以
下有期徒刑、拘役或科或併科一千元以下罰金。


司法院資訊處製作；財團法人民間司法改革基金會備份。
